【裁判字號】    89,抗更(二),1121
【裁判日期】    890920
【裁判案由】    返還擔保金
【裁判全文】
臺灣高等法院臺中分院民事裁定  八十九年度抗更(二)字第一一二號
      抗  告  人  丙○○
      相  對  人  乙○○
      送達代收人  甲○○
右抗告人因與相對人乙○○間聲請返還擔保金事件，對於中華民國八十七年十一月四
日台灣台中地方法院裁定  (八十七年度聲字第一一五三號)提起抗告，本院裁定後，
經最高法院第二次發回，本院更為裁定如左：
      主      文
原裁定廢棄。
相對人在原裁定法院之聲請駁回。
聲請及抗告暨發回前再抗告訴訟費用由相對人負擔。
      理      由
一、按應供擔保之原因消滅者，法院應依供擔保人之聲請，以裁定命返還其提存物。
    又假扣押之原因消滅或其他命假扣押之情事變更者，債務人得聲請撤銷假扣押裁
    定。民事訴訟法第一百零四條第一項第一款、第一百零六條、第五百三十條第一
    項定有明文。是債務人依假扣押裁定免為假扣押而提供擔保者，嗣後該假扣押裁
    定被撤銷確定者，應認係屬供擔保之原因消滅，債務人自得聲請法院以裁定命返
    還其提存之擔保金。至若該假扣押裁定雖經原裁定法院撤銷惟尚未確定或經上級
    法院廢棄者，自難謂應供擔保之原因消滅，債務人自無由聲請法院以裁定命返還
    其提存之擔保金。
二、本件相對人乙○○於原裁定法院聲請意旨略以：其與抗告人丙○○間假扣押事件
    ，前遵原裁定法院八十六年度全申字第二○四四號民事裁定，提供新台幣 (下同
    ) 參佰陸拾壹萬肆仟貳佰捌拾元為擔保金，而免為假扣押，並以原裁定法院八十
    六年度存字第二四九八號提存事件提存在案，而該假扣押裁定嗣因伊以債務人之
    名義向原裁定法院聲請撤銷，業經原裁定法院以八十七年度裁全聲申字第六八九
    號裁定撤銷確定，供擔保之原因業以消滅，爰依民事訴訟法第一百零四條第一項
    第一款之規定，聲請發還所提存之擔保金云云。
三、惟本院查，上開原裁定法院八十七年裁全聲申字第六八九號准為撤銷假扣押之裁
    定，業經本院以八十八年度抗字第三五號裁定，予以廢棄，並經最高法院於民國
    八十八年五月十三日以八十八年度台抗字第二一七號裁定駁回相對人之再抗告而
    確定。經本院調閱本院八十八年度抗字第三五號、最高法院八十八年台抗字第二
    一七號民事卷屬實，並有上開各裁定在卷可稽。是相對人以原假扣押裁定業經撤
    銷為由，主張應供擔保之原因業已消滅，進而請求法院裁定返還所提存之擔保金
    ，自屬無據，不應准許。原裁定法院未予詳究，以前揭假扣押裁定既經撤銷且已
    確定，供擔保之原因業已消滅為由，准許相對人之聲請，裁定准予發還，於法未
    合。抗告意旨，指摘原裁定不當，求為廢棄，為有理由，爰由本院將原裁定廢棄
    ，另為裁定如主文所示。
四、本次最高法院發回意旨雖略以：「惟按假扣押債務人依假扣押裁定所定之金額提
    供擔保，免為假扣押後，債權人聲請撤銷假扣押之裁定者，債務人提供擔保免為
    假扣押之依據既已不存在，則該供擔保之原因，宜認為已消滅。查''''''''外，
    尚有相對人即債權人聲請撤銷假扣押裁定，並限期催告再抗告人行使權利之事由
    ，依上說明，再抗告人提供免為假扣押擔保金之原因是否消滅，即有推研之餘地
    。」云云，惟本院查，經本院向台灣台中地方法院調閱原裁定法院八十六年度全
    申字第二○四四號民事裁定、原裁定法院八十七年裁全聲申字第六八九號准為撤
    銷假扣押之裁定、本院八十八年度抗字第三五號、最高法院八十八年台抗字第二
    一七號民事事件全卷之結果，並未發現債權人即本件抗告人丙○○有提出聲請撤
    銷系爭假扣押之裁定，此有上開各假扣押事件裁定在卷可稽，並經債權人即本件
    抗告人丙○○於八十九年八月三日具狀陳明，是本件並無「債權人聲請撤銷假扣
    押之裁定者，債務人提供擔保免為假扣押之依據既已不存在，則該供擔保之原因
    ，宜認為已消滅」之情事，應堪認定。而本件依相對人乙○○於原裁定法院聲請
    意旨所載，伊係以系爭假扣押裁定嗣因伊以債務人之名義向原裁定法院聲請撤銷
    ，業經原裁定法院以八十七年度裁全聲申字第六八九號裁定撤銷確定，供擔保之
    原因業以消滅，而依民事訴訟法第一百零四條第一項第一款之規定，聲請發還所
    提存之擔保金，此亦有聲請狀一紙在卷可稽，是本院認本件並無相對人即債務人
    乙○○提供免為假扣押擔保金之原因消滅之情事，洵堪認定，併此敘明。
三、據上論結，本件抗告為有理由，依民事訴訟法第四百九十二條第二項、第九十五
    條、第七十八條，裁定如主文。
中      華      民      國    八十九     年       九      月    二十    日
~B1民事第二庭審判長法  官  童有德
~B2                法  官  蔡秉宸
~B3                法  官  饒鴻鵬
右為正本係照原本作成。
如不服本裁定應於裁定送達後十日內向本院提出抗告理由狀（須按他造人數附具繕本
），並繳納抗告裁判費新臺幣肆拾伍元及送達用雙掛號郵票拾份（每份拾肆元）。
~B                書記官  陳美利
中      華      民      國    八十九     年       九      月    二十一  日
                                                                        Ｙ


司法院資訊處製作；財團法人民間司法改革基金會備份。
